【裁判字號】    98,交易,264
【裁判日期】    980825
【裁判案由】    過失傷害
【裁判全文】
臺灣臺中地方法院刑事判決             98年度交易字第264號
公  訴  人  臺灣臺中地方法院檢察署檢察官
被      告  乙○○
上列被告因過失傷害案件，經檢察官提起公訴（98年度偵字第62
7號），本院判決如下：
    主    文
乙○○犯過失傷害罪，處拘役拾日，如易科罰金，以新臺幣壹
仟元折算壹日。
    犯罪事實
一、乙○○於97年11月6日晚間18時許，騎乘車牌號碼BK5-909號
    重機車，沿臺中市○區○○○路由西向東方向直行。於同日
    晚間6時45分許，行經該路段與樂業路之彎道路口時，本應
    注意車輛超車行駛時應注意車前狀況，而依當時天氣晴有暮
    光，路面乾燥無缺陷，客觀上並無不能注意之情事，竟疏未
    注意及此，未減速慢行，反而為超越左側因彎道而偏右側行
    駛之汽車而加速超車向右偏駛，嗣因未減速且向右偏駛而閃
    避不及，致與逆向行進或靜止在該彎道前方5﹑6公尺處而妨
    礙順向車輛行駛亦有疏失之甲○○所騎乘之車牌號碼5HE-06
    6號重機車之右側發生擦撞，造成甲○○受有右足挫傷併第
    二蹠骨骨折之傷害。乙○○於肇事後未離開現場，並自動報
    警，且在犯罪偵查機關未發覺前，即主動向警察機關承認為
    肇事人而自首犯罪，再於其後本案偵查及審理程序時均到庭
    接受裁判。
二、案經甲○○告訴臺灣臺中地方法院檢察署檢察官偵查起訴。
    理    由
一、訊據被告乙○○矢口否認有何過失傷害犯行，辯稱：車禍發
    生後，伊打電話報警，但告訴人說是小傷，且堅持離開現場
    ，員警到場時，告訴人已離開，未再回到現場；車禍當時告
    訴人的機車在轉彎處，引擎呈發動狀態且大燈開著，因路邊
    有路樹，伊一轉彎就撞上告訴人的機車，伊有及時反應，但
    仍然閃避不及云云；然查，上開犯罪事實業據告訴人甲○○
    於警詢及偵查中指述綦詳，且按行經設有彎道標誌之路段，
    應減速慢行，作隨時停車之準備；且汽車行駛時，駕駛人應
    注意車前狀況...，並隨時採取必要之安全措施；道路交通
    安全規則第93條第1項第2款及第94條第3項分別定有明文，
    本件被告乙○○於車禍事故發生時其駕車行徑係沿臺中市○
    ○○路與樂業路之彎道行駛，縱該路段並未設有彎道標誌，
    然依上揭規定之相同法理，亦應減速慢行，惟被告乙○○於
    警詢中供述：「我車從復興東路由振興路往樂業路方向直行
    ，我車直行時左側尚有1部汽車同向直行中，因道路有往右
    轉彎，所以左側汽車右轉彎時太右邊，所以我從左側汽車右
    前側位置加速超越左側汽車時，對方車卻開大燈（機車）與
    我車正對方向於路邊，看到機車後已無法反應，以致我車右
    側車身與對方車右側車身碰撞而肇事。」等語（詳被告於97
    年11月13日9時33分之臺中市○○○道路交通事故談話紀錄
    表），顯見被告乙○○之機車應係為超越太向右偏駛之左側
    汽車，且因行經彎道未減速慢行，反而加速超車向右偏駛，
    致閃避不及而與逆向行進或靜止在該彎道前方5﹑6公尺處之
    甲○○所騎乘之車牌號碼5HE-066號重機車之右側發生擦撞
    ；且依卷附道路交通事故現場圖及被告乙○○當庭所指發生
    車禍地點之現場照片（詳本院卷第32頁）所示，若被告乙○
    ○所騎乘之機車在行經該彎道時有減速慢行，甚或未加速超
    越其左側之汽車，則以告訴人機車之所在位置，依一般人駕
    駛車輛遇見危險狀態時所產生之本能反射動作，理應會加以
    閃避，應無可能直接衝撞上去，是其未能及時閃避之原因，
    應係被告乙○○駕車正欲超越左側汽車致右轉彎時未減速慢
    行，反而加速向右偏駛，致未注意車前狀況，始因閃避不及
    ，而發生本件車禍事故，故被告乙○○上開無駕駛過失行為
    之辯稱，應認與事實不符，無足憑採；況本件車禍事故經送
    臺灣省臺中市區車輛行車事故鑑定委員會鑑定結果，鑑定意
    見認為：「(一)、甲○○陳述肇事當時機車車頭呈逆向狀態
    、引擎沒有熄火（發動之中且頭燈打亮）、人跨坐在機車上
    （此與右腳部位受傷合），依甲○○陳述，當時機車之
    油路不順，林車係在加油門當中（加油門有可能導致機車
    呈暴衝狀態），本會研判，若非同時拉手剎車，自動離合器
    之機車應會往前行駛，而拉手剎車亦會影響加油門的動作，
    基上，本會研判車係在隨時準備行駛或已經行駛狀態，亦
    即兩車衝突點最有可能係在路面較為平坦之紅線左側道路上
    。(二)、林車肇事當時係於右彎彎道由右側超越他車（汽車
    ）當中，此係乙○○自承之事實，綜合研議，認為林車
    不當於路邊逆向行進或靜止而妨礙順向車輛之行駛為肇事主
    因。林車右側超車而未注意車前狀況，為肇事次因。」，
    有該委員會98年4月13日中市行字第0985400936號函所附臺
    中市區980057案鑑定意見書在卷足參，此外，並有道路交通
    事故現場圖、調查報告表(一)、(二)、談話紀錄表、補充資料表
    、自首情形紀錄表、交通事故現場照片、臺中市○○○道路
    交通事故初步分析研判表及告訴人甲○○提出財團法人佛教
    慈濟醫院臺北分院、行政院國軍退除役官兵輔導委員會臺中
    榮民總醫院、澄清綜合醫院等出具之診斷證明書附卷可資佐
    證，被告上開過失傷害犯行，洵堪認定，應依法論科。
二、核被告所為，係犯刑法第284條第1項前段之過失傷害罪。又
    被告於肇事後，並未離開現場，且在犯罪偵查機關未發覺前
    ，即主動向警察機關承認為肇事人而自首犯罪，再於其後本
    案偵查及審理程序時均到庭接受裁判，此觀卷附臺中市○○
    ○道路交通事故肇事人自首情形紀錄表甚明，被告既已合於
    法定自首之要件，自得依刑法第62條前段之規定減輕其刑。
    爰審酌本件交通事故之肇事原因係被告乙○○行經彎道未減
    速慢行為超越左車而加速向右偏駛，未注意車前狀況，而告
    訴人甲○○不當於路邊逆向行進或靜止而妨礙順向車輛之行
    駛同為肇事因素，被告乙○○於本件車禍之過失情節、智識
    程度，暨被告迄今尚未與告訴人達成民事和解，及被告於本
    院審理時猶否認犯行之犯後態度等一切情狀，量處如主文所
    示之刑，並諭知易科罰金之折算標準，以示懲儆。
據上論斷，應依刑事訴訟法第299條第1項前段，刑法第284條第1
項前段、第41條第1項前段、第62條前段，刑法施行法第1條之1
第1項、第2項前段，判決如主文。
中    華    民    國    98    年    8     月    25    日
                  刑事第十三庭  法  官  許月馨
上正本證明與原本無異。
如不服本判決，應於收受送達後10日內向本院提出上訴書狀（應
敘述具體理由並附繕本）。
上訴書如未敘述理由，應於上訴期間屆滿後20日內補提理由書於
本院。
                                書記官  黃美雲
中    華    民    國    98    年    8     月    25    日
附錄論罪科刑法條
中華民國刑法第284條
（過失傷害罪）
因過失傷害人者，處6月以下有期徒刑、拘役或5百元以下罰金，
致重傷者，處1年以下有期徒刑、拘役或5百元以下罰金。
從事業務之人，因業務上之過失傷害人者，處1年以下有期徒刑
、拘役或1千元以下罰金，致重傷者，處3年以下有期徒刑、拘役
或2千元以下罰金。


司法院資訊處製作；財團法人民間司法改革基金會備份。
